【裁判字號】    97,重訴,63
【裁判日期】    980417
【裁判案由】    侵權行為損害賠償
【裁判全文】
臺灣苗栗地方法院民事判決              97年度重訴字第63號
原      告  甲○○
                      號
訴訟代理人  乙○○
被      告  丙○○
                      （現於臺灣臺中監獄苗栗分監執行中）
上列當事人間因被告過失致重傷案件，原告提起附帶民事訴訟，
請求侵權行為損害賠償，經本院刑事庭裁定移送（97年度交附民
字第19號），本院於民國98年4 月9 日言詞辯論終結，判決如下
：
    主  文
被告應給付原告新臺幣肆佰貳拾萬玖仟壹佰捌拾捌元，及自民國
九十七年五月十七日起至清償日止，按週年利率百分之五計算之
利息。
原告其餘之訴駁回。
訴訟費用由被告負擔百分之十七，餘由原告負擔。
本判決原告勝訴部分於原告以新臺幣壹佰肆拾萬元為被告供擔保
後，得假執行。
原告其餘假執行之聲請駁回。
    事實及理由
一、原告起訴主張：被告於民國96年12月8 日20時30分許，在苗
    栗縣南庄鄉某友人所開設之飲食店內飲用酒類過量後，已達
    不能安全駕駛動力交通工具之程度，猶於酒後無照駕駛車牌
    號碼：4683-NA 號自小客車，沿苗124 甲線由北往南行駛欲
    返回住處。同日21時許，當車行經苗栗縣南庄鄉○○鄰○○○
    段時，本應注意汽車在劃有分向限制線之路段，不得駛入來
    車之車道內，且應注意車前狀況，並隨時採取必要之安全措
    施。而依當時情形，雖為夜間，但有照明，路面為柏油，且
    乾燥，無缺陷，亦無障礙物，視距良好，並無不能注意之情
    事，竟疏未注意，跨越分向限制線，逆向行駛至對向車道，
    且未注意車前狀況，並隨時採取必要之安全措施，因而失控
    衝撞對向車道由原告所騎乘之車牌號碼：F79-680 號重型機
    車，致原告受有左股骨骨折、左下肢柔軟組織缺損合併後徑
    血管及脛神經缺損，接受皮膚植皮手術、左腳阿奇里斯肌腱
    斷裂、疑脂肪栓塞合併右側肢體無力及左側肢偏癱等傷害。
    原告因本件事故受有下列損害：醫藥費：共支出新臺幣（
    下同）74,027元。看護費用：原告所受傷害迄未回復，目
    前仍無法自行站立行走，故原告需有專人全天候照顧，又原
    告於受傷時23歲，尚有52年餘命，依每日費用2,000 元計算
    ，依霍夫曼計算法扣除中間利息後為18,440,829元。復健
    用品費用：原告因受傷須購買復健用品，支出21,666元。
    喪失勞動能力損害：原告所受傷害依勞工保險條例第53條附
    表所載殘廢等級表「各殘廢等級喪失勞動能力比率表」，係
    第3 級殘廢，喪失勞動能力之程度為百分之百，另原告為73
    年9 月24日生，而法定退休年齡為60歲，原告尚可工作37年
    ，以每月基本工資17,280元計算，依霍夫曼計算法扣除中間
    利息後為4,276,898 元。精神慰撫金：原告日後須接受長
    期醫療與復健，精神上承受無比之痛苦，故請求精神慰撫金
    200 萬元。以上共計24,813,420元，為此依侵權行為之法律
    關係提起本訴。並聲明：(1)被告應給付原告24,813,420元，
    及自起訴狀繕本送達被告之翌日起至清償日止，按週年利率
    百分之5 計算之利息。(2)願供擔保，請准宣告假執行。
二、被告之抗辯：對於原告請求醫藥費、復健用品費用無意見，
    同意賠償，對於看護費用1 天以2,000 元計算無意見，但原
    告主張之看護期間過長，另就喪失勞動能力損害、精神慰撫
    金部分亦認為原告請求金額過多。並聲明：原告之訴駁回。
三、原告主張：被告於96年12月8 日20時30分許，在苗栗縣南庄
    鄉某友人所開設之飲食店內飲用酒類過量後，猶於酒後無照
    駕駛車牌號碼：4683-NA 號自小客車，沿苗124 甲線由北往
    南行駛欲返回住處。同日21時許，當車行經苗栗縣南庄鄉○○
    鄰○○○段時，竟疏未注意，跨越分向限制線，逆向行駛至
    對向車道，且未注意車前狀況，並隨時採取必要之安全措施
    ，因而失控衝撞對向車道由原告所騎乘之車牌號碼：F79-68
    0 號重型機車，致原告受有左股骨骨折、左下肢柔軟組織缺
    損合併後徑血管及脛神經缺損，接受皮膚植皮手術、左腳阿
    奇里斯肌腱斷裂、疑脂肪栓塞合併右側肢體無力及左側肢偏
    癱等傷害等情，業據提出診斷證明書為證（見交附民字卷第
    11頁），且為被告所不爭執，又被告因此犯過失傷害致人重
    傷罪，經本院刑事庭判處有期徒刑10月確定，此據本院依職
    權調閱本院97年度交易字第31號刑事卷宗查核屬實，堪信為
    真實。
四、按汽車在未劃設慢車道之雙向二車道行駛時，在劃有分向限
    制線之路段，不得駛入來車之車道內；汽車行駛時，駕駛人
    應注意車前狀況及兩車併行之間隔，並隨時採取必要之安全
    措施，道路交通安全規則第97條第1 項第2 款、第94條第3
    項分別規定明確。本件事故發生地點依道路交通事故現場圖
    所示，係劃有分向限制線之路段，被告於飲酒後注意力欠佳
    之情況下，竟駕車穿越該分向限制線，駛入對向之車道內，
    且未注意車前適有原告騎車經過，而採取閃避、繞行之安全
    措施，致撞擊原告騎乘之機車，其顯有違反上揭規定之過失
    甚明，並應負完全之過失責任，而其過失行為與原告之受傷
    結果間，具有相當因果關係，亦堪認定。
五、次按因故意或過失，不法侵害他人之權利者，負損害賠償責
    任；汽車、機車或其他非依軌道行駛之動力車輛，在使用中
    加損害於他人者，駕駛人應賠償因此所生之損害；不法侵害
    他人之身體或健康者，對於被害人因此喪失或減少勞動能力
    或增加生活上之需要時，應負損害賠償責任，民法第184 條
    第1 項前段、第191 條之2 前段、第193 條第1 項分別著有
    規定。本件事故之發生係因被告駕駛汽車時之過失所致，且
    原告所受上揭傷情與被告之過失行為間有相當因果關係，業
    如前述，是原告依上規定，基於侵權行為之法律關係，請求
    被告負損害賠償責任，自屬有據。茲就原告之請求，分項審
    酌如下：
  (一)醫藥費部分：
    原告主張因本件事故受傷就醫，支出醫藥費74,027元，業據
    提出為恭紀念醫院醫療費用收據、長庚紀念醫院醫療費用收
    據、台北醫院醫療費用收據、奕仙堂中醫診所醫療費用收據
    為證（見交附民字卷第12至19頁），且為被告所不爭執（見
    重訴字卷第37頁），故原告此部分請求為有理由。
  (二)看護費用部分：
    又按親屬間之看護，縱因出於親情而未支付該費用，然其所
    付出之勞力，顯非不能以金錢為評價，此種基於身分關係之
    恩惠，自不能加惠於加害人，而應比照一般看護情形，認被
    害人受有相當看護費之損害，命加害人賠償，始符民法第19
    3 條第1 項所定「增加生活上需要」之意旨（最高法院89年
    台上字第1749號判決意旨參照）。原告主張目前無法站立行
    走，有專人全天候照顧之必要，故請求以每日2,000 元計算
    ，自受傷日起至平均餘命之日止之看護費用共計18,440,829
    元等語，被告對以每日2,000 元計算看護費用不爭執（見重
    訴字卷第37頁），惟辯以原告請求之看護期間過長等語。經
    本院函請長庚紀念醫院林口分院就原告所受傷勢，有無請專
    人看護之必要及期間為鑑定，該院表示：「陳君係96年12月
    8 日由外院轉至本院急診、住院就醫…於97年2 月1 日出院
    。後復於97年3 月25日起至97年5 月10日止及97年12月15日
    起至98年2 月21日止，期間於本院住院復健治療…依其病況
    研判，其傷勢恐完全治癒之機率極低，且住院期間因行動不
    便，建議宜由他人全日照護為佳，出院後則應需部分照護即
    可」，有該院98年3 月10日（98）長庚院法字第0155號函在
    卷可憑（見重訴字卷第55、56頁），可認原告須專人看護之
    期間為上述因治療、復健而住院之期間共計172 天，是原告
    受有看護費之損害為344,000 元（2,000 ×172 ＝344,000
    ）。
  (三)復健用品費用部分：
    原告主張因受傷須購買復健用品，共支出21,666元，業據提
    出統一發票、免用發票收據為證（見交附民字卷第21至40頁
    ），且為被告所不爭執（見重訴字卷第37頁），故原告此部
    分請求為有理由。
  (四)喪失勞動能力損害部分：
    原告主張所受傷害依「各殘廢等級喪失勞動能力比率表」係
    第3 級殘廢，喪失勞動能力程度為百分之百，又原告尚可工
    作37年，以每月基本工資17,280元計算，依霍夫曼計算法扣
    除中間利息後為4,276,898 元等語，被告則辯稱原告請求金
    額過高等語。經本院函請長庚紀念醫院林口分院就原告所受
    傷勢，參酌勞工保險殘廢給付標準表，鑑定原告喪失勞動能
    力之程度，該院表示：「其傷勢應符合勞工保險條例第53條
    附表之勞工保險殘障給付標準表障害項目第8 項之『中樞神
    經系統遺存顯著障害，終身只能從事輕便工作者』，殘廢等
    級第7 級」，有該院前揭函文附卷可考，故原告喪失勞動能
    力之程度依「各殘廢等級喪失勞動能力比率表」第7 級所示
    為百分之69.21 ，堪予認定，又原告係73年9 月24日生，有
    戶籍謄本可稽（見重訴字卷第41頁），於本件事故發生時即
    96年12月8 日為23歲餘，再參酌勞動基準法第54條第1 項第
    1 款勞工強制退休之年齡為65歲，是原告於事故發生時迄65
    歲強制退休尚有41年餘，從而原告主張尚可工作37年，應認
    合理，而以每月基本工資17,280元計算，原告每年所受喪失
    勞動能力之損害為143,514 元（17,280×12×0.6921≒143,
    514 【小數點以下4 捨5 入，下同】），再依霍夫曼計算法
    扣除期前利息，則原告所受喪失勞動能力損害共計為3,053,
    202 元（143,514 ×37年霍夫曼係數21.00000000 ≒3,053,
    202） 。
  (五)精神慰撫金部分：
    另按不法侵害他人之身體、健康、名譽、自由、信用、隱私
    、貞操，或不法侵害其他人格法益而情節重大者，被害人雖
    非財產上之損害，亦得請求賠償相當之金額，民法第195 條
    第1 項規定明確。本件原告因被告上揭過失傷害行為受有左
    股骨骨折、左下肢柔軟組織缺損合併後徑血管及脛神經缺損
    ，接受皮膚植皮手術、左腳阿奇里斯肌腱斷裂、疑脂肪栓塞
    合併右側肢體無力及左側肢偏癱等傷害，受此打擊，精神上
    必感到相當之痛苦，其請求非財產上之損害，洵屬有據。本
    院審酌原告為高中畢業，事故發生前月收入約2 、3 萬元，
    名下無不動產、汽車，被告為國中畢業，月收入約3 萬元，
    名下有房屋1 棟、汽車3 輛等情，此據兩造陳述明確（見重
    訴字卷第38頁），另有兩造稅務電子閘門財產所得調件明細
    表可考（見重訴字卷第25至32頁），認原告所受非財產上即
    精神慰撫金之損害為80萬元為適當，原告請求200 萬元，核
    屬過高，超過部分，不能准許。
六、綜上，原告所得請求被告賠償之金額為4,292,895 元（74,0
    27＋344,000 ＋21,666＋3,053,202 ＋800,000 ＝4,292,89
    5） 。末按保險人依強制汽車責任保險法規定所為之保險給
    付，視為被保險人損害賠償金額之一部分，被保險人受賠償
    請求時，得扣除之，強制汽車責任保險法第32條規定甚明。
    原告因本件事故已向國泰世紀產物保險股份有限公司領取強
    制汽車責任保險給付83,707元，有該公司函在卷可考（見重
    訴字卷第61頁），是該部分應予以扣除，扣除後，原告得向
    被告請求賠償之金額為4,209,188 元（4,292,895 －83,707
    ＝4,209,188）。
七、從而，原告基於侵權行為之法律關係，訴請被告應給付原告
    4,209,188 元，及自起訴狀繕本送達被告之翌日即97年5 月
    17日起至清償日止，按週年利率百分之5 計算之法定遲延利
    息，為有理由，應予准許，逾此部分之請求，即屬無據，應
    予駁回。
八、本件原告勝訴部分，原告陳明願供擔保聲請宣告假執行，核
    無不合，爰酌定相當之擔保金額，予以准許。至原告敗訴部
    分，其假執行之聲請失所附麗，應予駁回。
九、據上論結，本件原告之訴一部為有理由，一部為無理由，依
    民事訴訟法第79條、第390 條第2 項，判決如主文。
中    華    民    國    98    年    4     月    17    日
                  民事庭法  官  張 文 毓
以上正本係照原本作成。
如不服本判決，應於送達後20日內向本院提出上訴狀（須附繕本
）。
                        書記官  張 宏 賓
中    華    民    國    98    年    4     月    17    日


司法院資訊處製作；財團法人民間司法改革基金會備份。
